【裁判字號】    97,交聲,1498
【裁判日期】    971229
【裁判案由】    違反道路交通管理處罰條例聲明異議
【裁判全文】
臺灣桃園地方法院交通事件裁定        97年度交聲字第1498號
原處分機關  交通部公路總局新竹區監理所
異  議  人
即受處分人  甲○○
上列異議人即受處分人因違反道路交通管理處罰條例案件，對於
交通部公路總局新竹區監理所中華民國97年8 月27日所為之處分
（原處分案號：桃監裁罰字第裁52-C00000000號）聲明異議，本
院裁定如下：
    主  文
原處分撤銷。
甲○○駕車行經有燈光號誌管制之交岔路口闖紅燈，處罰鍰新臺
幣貳仟柒佰元，並記違規點數參點。
    理  由
一、按汽車駕駛人，行經有燈光號誌管制之交岔路口闖紅燈者，
    ，處新臺幣（下同）1,800 元以上5,400 元以下罰鍰，道路
    交通管理處罰條例第53條第1 項定有明文。又按汽車駕駛人
    有前開第53條規定之情形者，除依該條處罰鍰外，並予記違
    規點數3 點，同條例第63條第1 項第3 款亦有明文規定。
二、本件原處分機關交通部公路總局新竹區監理所係以：異議人
    即受處分人（下稱異議人）甲○○於民國97年7 月29日晚上
    7 時32分許，駕駛車號5T-2091 號自小客車（下稱系爭自小
    客車），由基隆往汐止、台北方向行駛於台北縣汐止市○○
    ○路，於行經上開路段與東亞貨櫃出入口之路口時，闖越紅
    燈迴轉，適舉發單位台北縣政府警察局汐止分局警備隊員警
    劉啟文等人在上開路口往基隆方向之新台五路上執行取締交
    通違規勤務，見狀遂以異議人駕車行經有燈光號誌管制之交
    岔路口闖紅燈為由，依違反道路交通管理處罰條例第53條第
    1 項之規定掣單舉發，嗣異議人提出申訴，經原處分機關函
    請舉發單位調查結果，仍認異議人確有前開違規行為，原處
    分機關乃依上開條文、違反道路交通管理事件統一裁罰基準
    及處理細則第43條、第44條及第67條等規定，於97年8 月27
    日，以桃監裁罰字第裁52-C00000000號違反道路交通管理事
    件裁決書裁處異議人罰鍰2,700 元在案。
三、聲明異議意旨略以：異議人雖確有於上揭時間駕駛系爭自小
    客車往汐止方向行經上開路口，且因故欲返回公司而在該路
    口迴轉，惟異議人迴轉時號誌尚為綠燈，因當時對向車流很
    多，故異議人停等一下後才迴轉，係迴轉後號誌始轉為紅燈
    ，但員警卻誤認異議人係直行闖紅燈，嗣經異議人極力抗議
    後，員警才更改違規事實為紅燈迴轉，然員警當時站立於上
    開路口下坡轉彎處，且當時夜色昏暗，無明亮街燈，應該無
    法看清路口之情形，況異議人於迴轉時即已看到員警站立該
    處，斷無可能紅燈迴轉；又異議人至今一直未收到罰單，係
    事後至監理站申訴時，監理站才交付罰單影本，爰依法聲明
    異議，請求撤銷原處分云云，
四、經查：
    (一)異議人於上揭時間駕駛系爭自小客車，由基隆往汐止、台
      北方向行駛於台北縣汐止市○○○路，於行經上開路段與
      東亞貨櫃出入口之路口時，確有闖越紅燈迴轉乙情，業據
      證人即本件舉發員警劉啟文於本院審理中結證稱：本件交
      通違規係由伊所舉發，伊與同事葉耀榮、蔡俊隆及李林芳
      係於當日晚上6 時至8 時共同執行取締交通違規勤務，當
      時伊等係站立在新台五路與東亞貨櫃出入口之往基隆方向
      新台五路上，伊等是在號誌變換為紅燈約過3 、4 秒後，
      才開始進行攔停，而當日異議人係駕駛汽車行駛於新台五
      路往台北、汐止方向，復於上開路口跟在4 部直行闖紅燈
      之機車後方迴轉，因伊等攔停時異議人時，號誌已經轉換
      為紅燈約3 至4 秒，所以伊等就判斷異議人是紅燈迴轉；
      伊等是對於號誌已經變換為紅燈且經過3 、4 秒後仍駕車
      通過路口者，才會進行攔停，此係為了避免部分駕駛人開
      車較慢，可能於號誌轉換為黃燈時已通過停止線，容易造
      成執法上之爭議；伊當天攔停異議人時，係讓異議人陳述
      行進方向，並未告知異議人係直行闖紅燈，當天異議人也
      有表示對向車流很多，所以必須等到紅燈時才有辦法迴轉
      ；伊可以確認異議人迴轉時號誌的確是紅燈而非黃燈，因
      為紅燈時所有車輛都停止，且當時係晚上，由車輛之車燈
      很容易判斷車子是否行進及其方向，當時伊也有目擊異議
      人迴轉的全部過程等語明確（參見本院卷第21至23頁），
      並有證人提出之舉發現場圖1 紙（參見本院卷第26頁）及
      台北縣政府警察局汐止分局警備隊97年7 月29日勤務規劃
      分配表1 紙（參見本院卷第31頁）附卷可稽。
    (二)至異議人雖以前揭情詞置辯。惟查，異議人於前揭時、地
      確有駕車行經有燈光號誌管制之交岔路口而闖越紅燈迴轉
      之交通違規行為，業據證人劉啟文於本院審理中結證綦詳
      ，業如前述，而證人雖為本件舉發員警，惟其到庭所陳述
      之上開舉發經過，經查尚無違反經驗或論理法則之處，且
      遍查本件卷存證據資料，亦無任何積極證據足以證明其前
      揭所述係虛偽不實，亦無足可顯信其陳述不可採信之品性
      證據或前科證據存在，自不得僅因其為本件開單舉發異議
      人之員警，即遽予否認其上開證述之可信性，況上開證人
      與異議人間素昧平生，並無仇隙嫌怨，而警員執行公務時
      ，本身即受有行政懲處責任之監督，且其到庭具結作證，
      更係以刑事責任擔保其證言之真實性，從而，證人劉啟文
      於本院審理中之前揭結詞，應堪值採信確屬實情。況證人
      劉啟文於本院審理中亦結證稱：伊兩眼視力經矯正後均為
      1.0 ，且從伊當天所站立之位置的確可以清楚看到路口之
      情形，並不會被安全島或行道樹擋住視線，而舉發當時是
      夜間，路口之路燈也均有點亮，另從車輛之車燈伊也可以
      很容易判定車子之行進方向等語（參見本院卷第22頁），
      而觀諸證人所提出之現場照片6 幀（參見本院卷第27至29
      頁），員警劉啟文所站立之位置，確可清楚目視上開路口
      及號誌情形，其間並無遭障礙物遮蔽視線而造成視野死角
      之情形，亦足徵證人劉啟文於舉發本件交通違規時，尚無
      因其視力、注意力或視線不佳而有錯看號誌或誤判來車行
      進方向之虞。準此，異議人前揭辯詞，均無足據以為有利
      異議人之認定。從而，本件事證明確，異議人確有於前揭
      時、地駕車行經有燈光號誌管制之交岔路口而闖紅燈之交
      通違規行為，確堪認定。
    (三)雖異議人另辯稱：伊至今一直未收到罰單，係事後至監理
      站申訴時，監理站才交付罰單影本云云。惟查，員警劉啟
      文於製單完畢後即將違規通知單交由異議人簽章及收受，
      然因異議人拒絕簽章及收受，故其即依規定於違規通知單
      上記明異議人拒絕簽收之事由乙情，業據證人劉啟文於本
      院審理中結證無訛（參見本院卷第22頁），且有於舉發單
      位欄載明拒絕簽收事由及告知事項之台北縣政府警察局北
      縣警交字第C00000000 號舉發違反道路交通管理事件通知
      單1 紙附卷可參（參見本院卷30頁），亦為異議人所自承
      不諱（參見異議人聲明異議狀，本院卷第3 頁）；而依違
      反道路交通管理事件統一裁罰基準及處理細則第11條第1
      項第1 款之規定：「行為人有本條例之情形者，應填製舉
      發違反道路交通管理事件通知單（以下簡稱通知單），並
      於被通知人欄予以勾記，其通知聯依下列規定辦理：一、
      當場舉發者，應填記駕駛人或行為人姓名、性別、出生年
      月日、地址、身分證統一編號及車主姓名、地址、車牌號
      碼、車輛種類。被查獲之駕駛人或行為人為受處分人時，
      應於填記通知單後將通知聯交付該駕駛人或行為人簽名或
      蓋章收受之；拒絕簽章者，仍應將通知聯交付該駕駛人或
      行為人收受，並記明其事由及交付之時間；拒絕收受者，
      應告知其應到案時間及處所，並記明事由與告知事項，視
      為已收受。」，是本件異議人違規當時既經員警當場舉發
      並開立違規通知單，雖異議人拒於該通知單上簽章、收受
      ，然製單員警劉啟文既已告知異議人應到案時間及處所，
      並於違規通知單記明事由與告知事項，業如前述，參諸前
      揭規定，即應視同異議人已然收受，且此項「擬制收受」
      之法律效果，包括收受後應依指定時、地自動到案，以及
      不自動到案者應接受裁罰等效果，自不待言，尚不問異議
      人嗣後是否確有收受該寄送之違規通知單。準此，異議人
      既經擬制收受該違規通知單，復未於指定時、地到案繳納
      罰鍰，則原處分機關據以課處較高之罰鍰，自屬適法。從
      而，異議人此部分之辯詞亦無足採。
五、綜上所述，異議人確有於前揭時、地駕車行經有燈光號誌管
    制之交岔路口而闖紅燈之違規行為。從而，原處分機關依前
    揭道路交通管理處罰條例第53條第1 項、違反道路交通管理
    事件統一裁罰基準及處理細則第43條、第44條、第67條暨違
    反道路交通管理事件統一裁罰標準表之規定，裁處異議人罰
    鍰2,700 元，核無違誤。惟按汽車駕駛人，違反同條例第53
    條規定者，除依原條款處罰鍰外，並應予以記違規點數3 點
    ，道路交通管理處罰條例第63條第1 項第3 款定有明文；是
    原處分機關既認定本件異議人係違反同條例第53條第1 項之
    規定，則除處上開罰鍰外，自應併予記違規點數3 點，惟原
    裁決處分漏未處罰，於法自有未合，且上開記點之處罰，係
    屬強制規定，無從減免。是本件異議人之異議雖無理由，惟
    原處分既有上開瑕疵，仍屬無可維持，自應由本院將原處分
    撤銷，並仍以受處分人有違反道路交通管理處罰條例第53條
    第1 項之行為，應依同條例第63條第1 項第3 款及違反道路
    交通管理事件統一裁罰基準及處理細則所訂之違反道路交通
    管理事件統一裁罰基準表等規定，裁處異議人如主文第2 項
    所示之罰鍰，並記違規點數3 點，以資適法。
六、據上論斷，應依道路交通案件處理法第20條，道路交通管理
    處罰條例第53條第1 項，裁定如主文。
中    華    民    國    97    年    12    月    29    日
                  交通法庭  法  官    陳振嘉
以上正本證明與原本無異。
如不服本裁定，應於收受送達後5 日內向本院提出抗告狀。
                            書記官    伍幸怡
中    華    民    國    97    年    12    月    29    日


司法院資訊處製作；財團法人民間司法改革基金會備份。
